【裁判字號】    97,上訴,4085
【裁判日期】    970910
【裁判案由】    搶奪等
【裁判全文】
臺灣高等法院刑事判決                97年度上訴字第4085號
上  訴  人
即  被  告  甲○○
上列上訴人因搶奪等案件，不服台灣板橋地方法院97年度訴字第
2936號，中華民國97年7月30日第一審判決（起訴案號：台灣板
橋地方法院檢察署97年度偵字第11092號、第12024號），提起上
訴，本院判決如下：
    主  文
上訴駁回。
    理  由
一、依刑事訴訟法第350條、第361條、第362條、第367條規定，
    不服地方法院之第一審判決而上訴者，須提出上訴書狀，並
    應敘明具體理由，為上訴必備之程式；其所提出之書狀未敘
    述上訴理由，或僅曾以言詞陳述上訴理由者，均應於上述期
    間屆滿後20日內補提理由書於第一審法院。第一審法院經形
    式審查，認逾期未補提上訴理由者，應定期間先命補正；逾
    期未補正者，為上訴不合法律上之程式，應以裁定駁回。倘
    已提出上訴理由，但所提非屬具體理由者，則由第二審法院
    以上訴不合法律上之程式，判決駁回。而所謂具體理由，必
    係依據卷內既有訴訟資料或提出新事證，指摘或表明第一審
    判決有何採證認事、用法或量刑等足以影響判決本旨之不當
    或違法，而構成應予撤銷之具體事由，始克當之（例如：依
    憑證據法則具體指出所採證據何以不具證據能力，或依憑卷
    證資料，明確指出所為證據證明力之判斷如何違背經驗、論
    理法則）；倘僅泛言原判決認定事實錯誤、違背法令、量刑
    失之過重過輕微，而未依上揭意旨指出具體事由，或形式上
    雖已指出具體事由，然該事由縱使屬實，亦不足以認為原判
    決有何不當或違法者（例如：對不具有調查必要性之證據，
    法院未依聲請調查亦未說明理由，或援用證據不當，但除去
    該證據仍應為同一事實之認定），皆難謂係具體理由，俾與
    第二審上訴制度旨在請求第二審法院撤銷、變更第一審不當
    或違法之判決，以實現個案救濟之立法目的相契合，並節制
    濫行上訴（ 參照最高法院97年度台上字第892號刑事判決意
    旨）。又第二審法院認為上訴書狀未敘述理由，依刑事訴訟
    法第367 條但書規定，始應定期間命其補正。如認上訴書狀
    已敘述理由，但其理由非屬具體，其所為上訴，即不符上訴
    之法定要件，自得逕行判決駁回，無定期命補正問題（參照
    最高法院97年度台上字第3599號刑事判決意旨）。
二、本件原審經審理結果，認為上訴人甲○○曾於民國90年間，
    因竊盜案件，經臺灣板橋地方法院以90年度板簡字第1895號
    判處拘役50日確定；又於92年間因搶奪、竊盜案件，經臺灣
    板橋地方法院分別判處有期徒刑3月、7月，應執行有期徒刑
    9月確定，於93年7月18日縮刑期滿執行完畢；又於93年間，
    因竊盜案件，經臺灣板橋地方法院以93年度簡字第4578號判
    處有期徒刑5月確定，於94年10月2日執行完畢（接續執行另
    案罰金易服勞役至同年月7日）；復因施用第一、二級毒品
    案件，經臺灣桃園地方法院以94年度訴字第1247號判處有期
    徒刑9月、4月，應執行有期徒刑11月確定；再因竊盜、搶奪
    案件，分別經臺灣板橋地方法院以94年度簡字第5905號、95
    年度訴字第399號各判處有期徒刑6月、1年2月確定，並因符
    合減刑條件，經本院以96年度聲減字第1942號裁定各減為有
    期徒刑3月、7月，應執行有期徒刑 8月確定，經與前述違反
    毒品危害防制案件接續執行後，甫於96年 7月22日縮刑期滿
    執行完畢。猶不知悔改，意圖為自己不法之所有，先後為下
    列行為：(一)於97年 3月30日11時許在臺北縣鶯歌鎮○○路15
    號旁土地公廟前，利用方瑞鋐所有之 F37-012號重型機車鑰
    匙疏未取下之機會，以該鑰匙發動機車電門後騎乘，竊取該
    車供己代步使用。嗣其於同月30日14時許，騎乘該車行經臺
    北縣鶯歌鎮○○路21號前時為警查獲。(二)於97年4月3日20時
    許在臺北縣三峽鎮○○路78巷2弄7號前，以自備之機車鑰匙
    1 支竊取乙○○所有之 FCD-608號重型機車，得手後作為代
    步之交通工具使用。(三)復於同月8日9時許，騎乘上開竊取之
    FCD-608號重型機車行經臺北縣鶯歌鎮○○路451號前，趁彭
    胡慧琴徒步行走不備之際，搶奪彭胡慧琴咖啡色手提包1 只
    ，內含國民身分證、健保卡、榮民證、大門遙控鑰匙 1個及
    現金新臺幣（下同）34,100元，得手後逃逸。(四)嗣上訴人因
    另案經臺灣板橋地方法院檢察署發布通緝，於97年4月8日19
    時許在臺北縣鶯歌鎮○○路15號為警查獲，並自其身上起出
    現金20,000元，而上訴人在未被有偵查權之公務員或機關發
    覺其為竊盜乙○○機車及搶奪彭胡慧琴財物之犯嫌前，即向
    查緝之警員自承犯行，由上訴人帶同員警前往臺北縣鶯歌鎮
    ○○路15號旁土地公廟旁草叢，起出其所竊得之FCD-608 號
    重型機車、搶得之咖啡色手提包 1只，內含國民身分證、健
    保卡、大門遙控器，及經警扣得其使用之機車鑰匙 1支。上
    揭事實，業據上訴人於警詢、偵查及原審審理時坦承不諱，
    核與被害人方瑞鋐之母親丁○○、乙○○於警詢中指訴之失
    竊情節相符，亦經目擊證人即被害人彭胡慧琴之女丙○○於
    警詢時證述歷歷，及證人陳森全於警詢、偵查中證述明確，
    此外，並有臺北縣政府三峽分局鶯歌分駐所扣押筆錄 3份、
    「車籍查詢－基本資料詳細畫面」1份、贓物認領保管單3紙
    、現場照片4幀、蒐證照片15幀在卷可稽，及機車鑰匙1支扣
    案可資佐證，益徵上訴人之任意性自白核與事實相符。因認
    上訴人犯行明確。就上訴人竊取方瑞鈜機車部分，論上訴人
    以竊盜罪，累犯，處有期徒刑 5月。就上訴人竊取乙○○機
    車部分，論上訴人以竊盜罪，累犯，處有期徒刑 3月，併為
    相關沒收之宣告。及就上訴人搶奪彭胡慧琴動產部分，論以
    搶奪罪，累犯，處有期徒刑 7月。並就主刑部分定其執行有
    期徒刑1年1月。已詳敘其認定上訴人犯罪事實之證據及理由
    ，於法尚無不合。上訴意旨略稱：上訴人自幼家貧，無法受
    正常良好教育，故懵懂無知，經此案件後已深切反省悔悟，
    並非頑劣不堪，且上訴人係於另案為警緝獲時，自首坦白向
    警方供述此案，上訴人坦然面對犯行，期待重新出發。原判
    決量刑過苛等語。惟查：(一)原判決業已認定上訴人竊盜乙○
    ○機車及搶奪彭胡慧琴財物之犯行均在未被有偵查權之公務
    員或機關發覺其為犯嫌前，即主動於遭通緝緝獲時向警員自
    承此部分犯行，進而接受裁判，均合乎自首之要件，而依刑
    法第62條前段減輕其刑。(二)量刑之輕重，係屬事實審法院得
    依職權自由裁量之事項，茍於量刑時，已依行為人之責任為
    基礎，並斟酌刑法第57條各款所列情狀，而未逾越法定範圍
    ，又未濫用其職權，即不得遽指為違法。原判決於量刑時，
    已依上揭規定，審酌上訴人前有多次竊盜前科，仍不知悔改
    ，其身強體健正值青壯，竟不圖向上，素行非佳，其犯罪之
    動機、目的、手段、對被害人所生財產上之損害、所得利益
    、其品行智識程度、犯罪後坦承犯行態度尚稱良好等一切情
    狀，予以綜合考量，而就上訴人 2次竊盜罪，分別量處有期
    徒刑5月、3月，就上訴人搶奪罪，量處有期徒刑 7月。並定
    其應執行之刑有期徒刑1年1月，既未逾越法定刑度，亦未濫
    用自由裁量之權限。上訴人僅謂其係無知犯案，已深切悔悟
    ，且自首坦白犯行，原判決量刑過苛云云，並未具體指摘原
    審判決量刑有何不當或違法，揆諸上開說明，自難謂上訴人
    已敘明具體理由，其所為上訴不合法定要件，爰不經言詞辯
    論，逕以判決駁回。
據上論斷，應依刑事訴訟法第367條前段、第372條，判決如主文
。
中    華    民    國    97    年    9     月     10     日
                  刑事第 七 庭  審判長法  官  陳晴教
                                      法  官  游紅桃
                                      法  官  楊智勝
以上正本證明與原本無異。
竊盜罪部分不得上訴。
搶奪罪部分如不服本判決，應於收受送達後十日內向本院提出上
訴書狀，其未敘述上訴之理由者並得於提起上訴後十日內向本院
補提理由書（均須按他造當事人之人數附繕本）。
                                      書記官  張美華
中    華    民    國    97    年    9     月    10    日


司法院資訊處製作；財團法人民間司法改革基金會備份。
